【裁判字號】    89,上訴,1259
【裁判日期】    890529
【裁判案由】    毒品危害防制條例
【裁判全文】
臺灣高等法院刑事判決                          八十九年度上訴字第一二五九號
    上  訴  人
    即  被  告  丁○○
    指定辯護人  本院甲○
右上訴人因違反毒品危害防制條例案件，不服臺灣桃園地方法院八十八年度訴字第三
七四號，中華民國八十八年十月二十六日第一審判決（起訴案號：臺灣桃園地方法院
檢察署八十八年度偵字第一六六四號、第二三二六號）提起上訴，本院判決如左：
    主  文
原判決關於販賣第一級毒品暨所定應執行刑部分均撤銷。
丁○○販賣第一級毒品，未遂，處有期徒刑柒年捌月。扣案之海洛因十一包（驗餘淨
重十四點五六公克）沒收銷燬之；空袋三十七個及電子秤一台均沒收。
    事  實
一、丁○○因其前女友侯鳳珠於民國八十八年一月三十日日十六時許，在桃園市○○
    路五四八號三樓施用第二級毒品安非他命為警查獲（侯鳳珠施用第二級毒品部分
    ，因無繼續施用毒品傾向，已經檢察官另為不起訴處分），經警向其盤查，得知
    其安非他命係來自丁○○，侯鳳珠且向警方供稱賴某有在販賣海洛因，並配合警
    員打電話佯向丁○○表示欲購買新台幣（下同）三千元海洛因。同日下午二十一
    時許，丁○○即基於意圖營利之販賣故意，攜帶第一級毒品海洛因前往上開侯鳳
    珠住處交易，致為當場埋伏之警員查獲而未得逞，並扣得海洛因十一包（驗餘淨
    重十四點五六公克）、其所有供販賣毒品之空塑膠袋三十七個及電子秤一台（丁
    ○○其餘所犯連續施用第一、二級毒品及連續轉讓第二級毒品罪刑部分，均經撤
    回上訴確定）。
二、案經台北市警察局文山第一分局報請台灣台北地方法院檢察署呈請台灣高等法院
    檢察署令轉臺灣桃園地方法院檢察署及桃園縣警察局大園分局、平鎮分局報請臺
    灣桃園地方法院檢察署檢察官暨該署檢察官自動檢舉偵查起訴。
    理  由
一、訊據上訴人即被告丁○○固不諱言於八十八年一月三十日下午二十一時許，前往
    桃園市○○路五四八號三樓侯鳳珠住處時，為當場埋伏之警員查獲，並自其身上
    扣得海洛因十一包、空袋三十七個、電子秤壹台及安非他命壹包等物，惟矢口否
    認有前揭販賣毒品行為，辯稱：「當時侯鳳珠打電話（是要）向我買安非他命沒
    錯，但是我有，不願意給她，雖然她說是向我買，但她都沒有錢給，後來她又問
    我有無海洛因，我說她又沒有用，她還說她沒有用沒有精神上班，並說我有壹個
    朋友在她那邊，一直要我過去，我隔了一、二小時才過去」、「侯女是我女友，
    我不可能賣她，當時他可能因我另有女友，加上警察的慫恿說是我檢舉他，他才
    會指證我」、「海洛因是我隨時帶在身上的，我只是要帶安非他命給侯女而已」
    、「她有跟我講要調海洛因及安非他命，但她說如果（說）我有賣安非他命，她
    就不用關」、「因為據侯鳳珠稱，只要找壹個人出來，她就沒事」云云。
二、經查：本件係因警方於前揭時地先行查獲侯鳳珠涉嫌施用第二級毒品安非他命，
    而依侯鳳珠之供述，得悉其毒品係來自被告丁○○，且因侯鳳珠稱可以幫忙找到
    賣主，遂由侯女打行動電話給被告，表示要向其購買安非他命，因被告起初表示
    沒有安非他命，只有海洛因，侯鳳珠即告知要買三千元，被告旋於間隔約一～二
    小時後，駕駛自小客車載其女友吳佳樺前往侯鳳珠住處，由被告獨自上樓進入侯
    鳳珠屋內，致為埋伏於現場之警員當場查獲，此已經證人即查獲本案之桃園縣警
    察局大園分局埔心派出所警員戊○○於原審八十八年八月六日結證稱：「是先查
    獲侯鳳珠，她表示可幫我們找買主，就打行動電話給被告，被告表示其無安非他
    命，只有海洛因，侯女表示向其買三千元，於是我們就在侯女之房間埋伏，隔了
    一、二小時被告就來開門，於是當場查獲」、「侯鳳珠是吸食安非他命，惟其表
    示要幫我們調，因被告安非他命及海洛因皆有賣」；於本院八十九年五月四日稱
    ：「當時是查獲侯鳳珠，他說可以找到上手，由其打電話找了丁○○，賴來時我
    們均在侯鳳珠家」；警員乙○○及丙○○二人於本院八十九年五月四日證稱：「
    先查到侯鳳珠，由其自述說她曾向丁○○買過海洛因（應為安非他命之誤）而查
    獲丁○○的，由侯鳳珠以他的行動電話聯絡賴的，我們就在該處埋伏」等語屬實
    ，並有警員乙○○於八十八年二月九日所制作之報告書附卷可參（見臺灣桃園地
    方法院檢察署八十八年偵字第一六六四號卷第五十九頁）；即被告於警訊、原審
    及本院訊問時，亦先後自陳：「因她（指侯鳳珠）要跟我調毒品海洛因及安毒，
    並告訴我朋友澎仔在她那邊，叫我過去，我才會過去，就被警查獲。」（見八十
    八年偵字第一六六四號卷第十頁背面）、「八十八年一月三十日她打電話給我，
    表示欲向我買海洛因，惟我表示妳又沒有吸海洛因，買這做什麼，她表示有一朋
    友陳澄儒從南部上來，陳是我的朋友，故我就過去找陳姓朋友，到了才知她被查
    獲」（見原審卷第四十九頁八十八年七月六日訊問筆錄）、「當時侯鳳珠打電話
    （是要）向我買安非他命沒錯，但是我有，不願意給她，雖然她說是向我買，但
    她都沒有錢給，後來她又問我有無海洛因，我說她又沒有用，她還說她沒有用沒
    有精神上班，並說我有壹個朋友在她那邊，一直要我過去，我隔了一、二小時才
    過去」（見本院卷第四十七頁八十九年五月五日訊問筆錄）等情，核其所述，關
    於侯鳳珠有打電話給伊表示要向其購買毒品一節，與上開證人證言及報告內容，
    要相一致，且與證人侯鳳珠於原審八十八年九月三日訊問時證稱之：「當天係警
    員要求伊打電話予被告，請被告拿安非他命過來，他表示沒有安非他命．．．．
    」情節無異，足徵渠等此部分陳述，係與事實相符。再參以(一)被告被查獲時，其
    身上為警搜出之白色粉末十一包、電子秤一台及空塑膠袋三十七個，除有搜索扣
    押證明筆錄可按外，且為被告所自承，而上開白色粉末經送鑑定結果，係第一級
    毒品海洛因，亦有法務部調查局八十八年三月九日000000000號鑑定通知書附
    卷（見臺灣桃園地方法院檢察署八十八年度偵字第二三二六號卷第三十七頁）可
    稽；(二)被告於警訊及偵查中均供稱其毒品「有預備要賣」（見桃園地方法院檢察
    署八十八年度偵字第一六六四號卷第四十三頁反面八十八年一月三十一日訊問筆
    錄）或「想轉售他人圖利」（見同上偵查卷第九頁反面）；(三)被告於原審八十八
    年七月六日訊問時曾回答法官所詢：「那侯鳳珠打電話給你欲買安多少錢？」之
    問題時，答稱：「好像是買二千元。買安或買海洛因，我忘記了」；(四)證人侯鳳
    珠否認有於電話中向被告表示有其友人在伊住處（見原審卷第一一一頁反面八十
    八年九月十四日訊問筆錄），而證人即警員戊○○亦稱未聽見侯鳳珠有向被告提
    及渠友人在侯女住處之事（見原審卷第七十七頁八十八年八月六日訊問筆錄）等
    情節，堪認被告被查獲當天係應證人侯鳳珠向其購買第一級毒品之要求而前往。
    雖證人侯鳳珠於八十八年一月三十一日檢察官偵查中，翻異前詞否認有向被告購
    買安非他命或海洛因（見臺灣桃園地方法院檢察署八十八年度偵字第一六六四號
    卷第四十三頁反面），嗣於八十八年九月三日應原審訊問「妳打電話給他，向他
    要安，他有否拒絕？」時，復稱：「他表示沒有安，我就求他過來，他就女友一
    起來看過，當他來警局時，我才知道我走不成了，於是警訊所作的筆錄，我都一
    律承認簽名，都是我害被告的」云云。惟查：被告果係單純前往探望侯鳳珠，又
    何必隨身攜帶多達十一包之海洛因、電子砰及空塑膠袋？顯見證人侯鳳珠上開所
    言，不過迴護之詞，要無可信。綜上查證，被告有販賣之行為已至為明白，所辯
    無非臨訟飾卸之詞，洵不足採，其犯行堪以認定。
三、次查：海洛因迭經政府嚴厲查禁，不惟價格騰貴得來不易，且不論何人持有、轉
    讓、販賣、製造、運輸者，均應受刑罰制裁，是以販賣者既須以高價取得毒品，
    苟非有利可圖，斷無甘冒刑罰制裁之危險。本件被告丁○○既係應侯鳳珠之要求
    前往販賣毒品海洛因，雖侯鳳珠只表明要買三千元，未進一步與被告洽談購買之
    數量，然徵諸侯鳳珠彼時已非被告女友（見原審卷第一○四頁八十八年九月三日
    訊問筆錄），以及被告於警訊時即已自承有轉售圖利之想法，渠殊無平白免費提
    供上述毒品予侯女施用之理，其有營利之意圖，要無庸疑。
四、按證人侯鳳珠於前揭時地，係向被告偽稱欲購買海洛因，雖無實際購買之真意，
    但被告既有販賣海洛因之故意，且攜帶至第一級毒品海洛因及電子砰、空塑膠袋
    等物至侯女住處交易，即已著手實施販賣之行為，雖侯鳳珠原無買受之意思，其
    虛與被告購買海洛因，意在協助警察辦案，以求人贓俱獲，故即令被告已至侯女
    住處進行交易，但因警察埋伏在側，伺機逮捕，事實上其二人顯然難以真正完成
    買賣毒品之行為，故被告應僅成立販賣第一級毒品未遂罪，是被告所為，係犯毒
    品危害防制條例第四條第五項、第一項之販賣第一級毒品未遂罪。被告販賣前後
    持有毒品之低度行為，為販賣之高度行為吸收，不另論罪。被告販賣行為既止於
    未遂階段，合依刑法第二十六條前段規定，減輕其刑。公訴人雖以被告所為係犯
    毒品危害防制條例第五條第一項之意圖販賣而持有第一級毒品罪嫌。惟查：被告
    於接到侯鳳珠向其購買海洛因之電話，既經允諾並攜帶海洛因赴侯女住處交易，
    其行為顯已進入販賣之階段，非僅止於意圖販賣而持有。公訴意旨容有誤會，應
    予變更。
五、原審以被告販賣第一級毒品罪證明確，據予論科，固非無見，惟查：販賣毒品者
    ，須行為人主觀上有營利之意圖，始足成立。原判決既認被告有販賣之事實，然
    對於被告究有如何營利之意圖，卻未見敘明；以及其既認被告販賣之行為係止於
    未遂階段，又未說明其為此認定之理由，均有未洽。被告仍執陳詞，提起上訴否
    認犯罪，固無可取，惟原判決關於此部分既有可議，自屬無可維持，應由本院就
    此部分與所定之執行刑予以撤銷改判。爰審酌被告犯罪之動機、目的、手段，及
    其與侯鳳珠交易毒品之金額僅三千元，且侯鳳珠實際並無購買真意，犯罪所生之
    危害尚輕，併其一再否認犯行之犯罪後態度等一切情狀，量處如主文第二項所示
    之刑。
六、扣案之海洛因十一包（驗餘淨重十四點五六公克）應依毒品危害防制條例第十八
    條第一項前段規定，沒收銷燬之；至於空袋三十七個、電子秤一台，被告雖辯稱
    是其友人綽號「一流」者所有，因向其借款而提供抵押云云，然查：被告於警訊
    中已自承「均是『一流」』男子給我的」，且渠於八十八年七月六日在原審應訊
    時亦稱「（那電子秤）．．．是別人送給我的」（見原審卷第四十九頁反面），
    顯見其嗣後所言，實屬推托之詞，不足採信。茲各該空塑膠袋及電子秤既為被告
    所隨身攜帶，其非被告所有而何？又被告既係為販賣毒品海洛因予侯鳳珠而攜帶
    空塑膠袋及電子秤前往，則各該物品顯屬供被告販毒所用之物，應依同條例第十
    九條第一項規定沒收。
據上論斷，應依刑事訴訟法第三百六十九條第一項前段、第三百六十四條、第二百九
十九條第一項前段、第三百條、毒品危害防制條例第四條第五項、第一項、第十八條
第一項前段、第十九條第一項、刑法第十一條前段、第二十六條前段，判決如主文。
本案經檢察官楊楚猛到庭執行職務。
中      華      民      國    八十九    年      五      月    二十九    日
                              臺灣高等法院刑事第二十庭
                                  審判長法  官  葉  麗  霞
                                        法  官  黃  瑞  華
                                        法  官  余  來  炎
右正本證明與原本無異。
如不服本判決應於收受送達後十日內向本院提出上訴書狀，其未敘述上訴之理由者並
得於提起上訴後十日內向本院補提理由書（均須按他造當事人之人數附繕本）。
                                        書記官  黃  麗  玲
中    華    民    國    八十九    年       五       月      三十        日
附錄：本判決論罪科刑法條全文
毒品危害防制條例第四條：
製造、運輸、販賣第一級毒品者，處死刑或無期徒刑；處無期徒刑者，得併科新臺幣
一千萬元以下罰金。
製造、運輸、販賣第二級毒品者，處無期徒刑或七年以上有期徒刑，得併科新台幣七
百萬元以下罰金。
製造、運輸、販賣第三級毒品者，處五年以上有期徒刑，得併科新臺幣五百萬元以上
罰金。
製造、運輸、販賣專供製迼或施用毒品之器具者，處一年以上七年以下有期徒刑，得
併科新臺幣一百萬元以下罰金。
前四項之未遂犯罰之。


司法院資訊處製作；財團法人民間司法改革基金會備份。
